【裁判字號】    99,訴,741
【裁判日期】    991012
【裁判案由】    搶奪等
【裁判全文】
臺灣屏東地方法院刑事判決               99年度訴字第741號
公  訴  人  臺灣屏東地方法院檢察署檢察官
被      告  酉○○
上列被告因搶奪等案件，經檢察官提起公訴（99年度偵字第1643
號），嗣被告於本院準備程式進行中先就被訴事實為有罪之陳述
，本院告知被告簡式審判之旨，並聽取當事人之意見後，本院合
議庭裁定改由受命法官獨任依簡式審判程式審理，判決如下：
    主  文
酉○○犯如附表所示之罪，均累犯，各處如附表所示之刑。應執
行有期徒刑陸年，扣案之鑰匙壹支沒收。
    事  實
一、酉○○前於民國83年間因殺人未遂案件，經臺灣高雄地方法
    院以83年度訴緝字第274 號判處有期徒刑7 年10月確定，於
    86年10月21日縮短刑期假釋出監，所餘刑期付保護管束，復
    於假釋期間因施用毒品案件，經撤銷假釋，並經臺灣高等法
    院臺南分院以89年度上訴字第577 號判處有期徒刑10月確定
    ，並於前揭撤銷假釋應執行殘刑4 年5 月13日執行後接續執
    行，於94年9 月22日縮刑期滿執行完畢。
二、酉○○意圖為自己不法之所有，為下列犯行：
  (一)於98年11月7 日中午12時30分許，在屏東縣枋寮鄉○○村○○路○段192 號前，見己○○所有之車牌號碼OYU-398 號重
    型機車1 輛鑰匙未取下，認有機可趁，即徒手竊取之。
  (二)於98年11月7 日下午4 時許，在屏東縣枋寮鄉○○村○○路
    208 號申○○經營之錦豐碾米廠，徒手竊取白米4 包（每包
    6.5 公斤）。
  (三)於98年12月3 日晚間8 時40分許，在屏東縣枋寮鄉○○村○○路72號丙○○經營之茂記米店，徒手竊取抽屜內零錢約新
    臺幣（下同）2000元，款項均已花用完畢。
  (四)於98年12月6 日下午6 時40分許，在屏東縣枋寮鄉○○村○○路285 號辰○○經營之童玩商店，欲竊取抽屜內之零錢時
    ，為辰○○發現，酉○○旋即離去。
  (五)於98年12月25日下午1 時30分許，在屏東縣枋寮鄉○○村○○路133 巷鐵路旁，見庚○○所有之車牌號碼WOI-100 號輕
    型機車1 輛鑰匙未取下，認有機可趁，即徒手竊取之。
  (六)於98年12月26日下午2 時許，在屏東縣枋寮鄉人和村建興國
    小前，見丑○○所有之車牌號碼OFP-138 號輕型機車1 輛，
    鑰匙未取下，認有機可趁，即徒手竊取之。
  (七)於98年12月27日下午5 時51分許，在屏東縣枋寮鄉○○村○○路477 號戌○○○經營之財發碾米工廠，徒手竊取戌○○○之白米2 包。
  (八)於99年1 月19日下午4 時30分許，在屏東縣枋寮鄉○○村○○路2-10號太源國小校長室，徒手竊取甲○○所有之筆記型
    電腦1 台。
  (九)於99年1 月23日下午5 時許，在屏東縣枋寮鄉○○村○○路
    43巷50號天○○管理之日月堂內，以其拾獲，客觀上可傷害
    人身體之鐵條1 支（未扣案，已遺失），竊取香油錢箱內25
    0 元，得手後復將款項花用完畢。
  (十)於99年2 月3 日下午2 時2 分許，在屏東縣枋寮鄉枋寮醫院
    後門停車場，以其拾獲之鑰匙1 支（未扣案，已遺失），竊
    取戊○○所有之車牌號碼PGT-580 號重型機車1 輛。
  (十一)於99年2 月11日上午10時許，在屏東縣枋寮鄉○○村○○路
    45之17號，以拾獲之鑰匙1 支（未扣案，已遺失），竊取楊
    忠瀚所有之車牌號碼WLC-671 號輕型機車1 輛。
  (十二)於99年2 月24日凌晨4 時許，在屏東縣枋寮鄉○○村○○路
    215 之3 號前，以其拾獲之鑰匙1 支，竊取潘許美麗所有之
    車牌號碼PKM-462 號重型機車1 輛。
  (十三)於99年3 月5 日晚間10時許，在屏東縣枋寮鄉枋寮火車站前
    ，由酉○○以其持獲之鑰匙1 支（未扣案，已遺失），竊取
    丁○○所有之車牌號碼OWH-135 號重型機車1 輛。
  (十四)於99年3 月26日上午11時許，在屏東縣枋寮鄉○○村○○路
    段，見地○○所有之車牌號碼VIF-181 號輕型機車1 輛鑰匙
    未取下，認有機可趁，即徒手竊取之。
  (十五)於99年4 月2 日下午3 時許，在屏東縣佳冬鄉○○○段199
    地號前，壬○○所有之車牌號碼PKJ-451 號重型機車1 輛鑰
    匙未取下，認有機可趁，即徒手竊取之。
  (十六)於99年4 月9 日上午9 時許，在屏東縣佳冬鄉○○村○○路
    73 號 癸○○經營之國豐超商，徒手竊取癸○○所有之伯朗
    咖啡3 箱。
  (十七)於99年4 月9 日中午12時許，在屏東縣佳冬鄉○○路111 巷
    22 號 之1 前，見寅○○所有之無號牌重型機車1 輛鑰匙未
    取下，認有機可趁，即徒手竊取之。
三、酉○○與卯○○（另行審結）共同基於意圖為自己不法所有
    之犯意聯絡，於98年11月20日上午10時40分許，在屏東縣枋
    寮鄉○○路枋寮鄉公所社會課內，由卯○○向酉○○指出未
    ○○所有，擺放在枋寮鄉公所社會課內椅子上之霹靂腰包1
    只（內有4000元，行動電話1 支、身分證、健保卡等）並無
    人注意，酉○○即徒手行竊，酉○○分得上開現金，並已花
    用殆盡，卯○○則分得上開行動電話。
四、酉○○與乙○○（另行審結）共同基於意圖為自己不法所有
    之犯意聯絡，於99年2 月10日下午3 時許，在屏東縣枋寮鄉
    ○○村○○路149 號巳○○經營之米店，由酉○○下手行竊
    ，乙○○把風之方式，共同竊取巳○○之白米30公斤裝3 包
    ，嗣後變賣現金花用殆盡。
五、酉○○與子○○（起訴書誤載為「黃名豐」，經檢察官當庭
    更正，另行審結）共同基於意圖為自己不法所有之犯意聯絡
    ，於99年3 月6 日下午1 時50分許，在屏東縣潮州鎮○○里
    ○○路140 號前，由子○○騎乘車牌號碼OWH-135 號重型機
    車附載酉○○，酉○○下手行搶之方式，徒手搶奪辛○○所
    有之手提袋1 只（內有2500元、身分證、健保卡、駕照、行
    動電話）。嗣後酉○○分得200 元，其餘款項歸子○○所有
    。嗣為警分別循線查獲上情。
六、案經未○○、巳○○、丁○○、辛○○、丙○○、戌○○○
    、楊忠瀚、戊○○訴由屏東縣政府警察局枋寮分局報請臺灣
    屏東地方法院檢察署檢察官偵查起訴。
    理  由
一、本案被告酉○○所犯搶奪等案件，並非法定刑為死刑、無期
    徒刑或最輕本刑3 年以上有期徒刑之罪，亦非高等法院管轄
    第一審之案件，而被告於本院準備程序中就被訴事實為有罪
    之陳述，本院合議庭乃裁定由受命法官獨任進行簡式審判程
    序。又簡式審判程序之證據調查，依刑事訴訟法第273 條之
    2 規定，不受同法第159 條第1 項審判外陳述排除之限制，
    再被告對於卷內之各項證據，亦不爭執證據能力，故卷內所
    列之各項證據，自得作為證據，先予敘明。
二、上開犯罪事實，業據被告酉○○於本院審理中坦承不諱，並
    有附表所示之證據等在卷可佐，足認被告酉○○上開不利於
    己之任意性自白與事實相符，堪予採信。是以本件被告犯行
    事證明確，應依法論科。
三、論罪科刑：
  (一)按刑法第321 條第1 項第3 款之攜帶兇器竊盜罪，係以行為
    人攜帶兇器竊盜為其加重條件，此所謂兇器，其種類並無限
    制，凡客觀上足對人之生命、身體、安全構成威脅，具有危
    險性之兇器均屬之，且祇須行竊時攜帶此種具有危險性之兇
    器為已足，並不以攜帶之初有行兇之意圖為必要（最高法院
    79年度台上字第5253號判例意旨參照），被告酉○○於事實
    欄二(九)竊盜案所攜帶之鐵條1 支，係金屬材質製成、質地堅
    硬，於客觀上具有危險性，且對人之生命、身體構成威脅，
    足供兇器使用，自屬兇器無疑。
  (二)核被告酉○○所為，係犯如附表所示之罪。
  (三)被告酉○○就事實欄三、四、五部分之犯行，分別與同案被
    告卯○○、乙○○、子○○有犯意聯絡與行為分擔，均為共
    同正犯。
  (四)被告酉○○事實欄及附表所列歷次犯行，各係行為互殊，犯
    意各別，自應予分論併罰。
  (五)又被告酉○○有如事實欄所載之犯罪科刑執行情形，有臺灣
    高等法院被告前案紀錄表各1 份在卷可查，其於有期徒刑執
    行完畢後五年內，再故意觸犯本件有期徒刑以上之罪，均為
    累犯，均應依刑法第47條第1 項規定加重其刑。被告酉○○
    於事實欄二(四)部分犯行，業經著手拉開被害人抽屜而物色財
    物，惟並未取得財物而屬於未遂，對被害人未發生實際損害
    ，本院爰依刑法第25條第2 項減輕其刑，此部分因刑有累犯
    加重、未遂減輕情形，應依刑法第71條第1 項先加後減。
  (六)爰審酌被告酉○○過去即有多次毒品前科，素行不良，正值
    青壯年，卻不思以正當途徑取得財物，恣意竊取他人物品，
    並進而與他人共同搶奪他人財物，對於他人財產安全及社會
    秩序產生一定程度之危害，惟於審判中坦承犯行，態度良好
    暨歷次犯行所取得財物之價值等一切情狀，各量處如主文所
    示之刑，及定其應執行之刑，以示懲儆。
  (七)扣案之鑰匙1 支，係被告酉○○於事實欄二(十二)所述之犯罪時
    所攜帶，供其犯竊盜所用，並為被告酉○○所有，此業據被
    告酉○○供明在卷，爰依刑法第38條第1 項第2 款之規定，
    併宣告沒收。至供犯事實欄二(九)支鐵條1 支、供犯事實欄二
    (十)、(十一)之鑰匙1 支，雖為被告酉○○自承為渠等所有且供犯
    罪所用之物，惟未扣案，復查無證據證明尚未滅失，為免將
    來執行困難，爰不併為沒收之宣告，併予敘明。
  (八)末查，被告前無竊盜前科，本案之竊盜犯行固有19次，惟係
    自98年11月7 日起迄99年4 月9 日止，期間非長，且本院已
    審酌刑法第57條所列舉之事項及其他一切情狀，判處被告徒
    刑，並定應執行刑，已屬罪刑相當，足以體現司法正義，並
    契合社會感情。又諭知被告強制工作非矯正其竊盜犯行之唯
    一方法，並審酌藉強制工作手段以矯正被告犯罪習性應合乎
    一定之比例，且求得法益間之均衡等情，綜合以觀，本院認
    尚無對被告宣告強制工作之必要，爰不諭知於刑之執行前，
    令入勞動場所強制工作，附此敘明。
據上論斷，應依刑事訴訟法第299 條第1 項前段、第273 條之1
第1 項，刑法第28條、第25條第2 項、第320 條第1 項、第3 項
、第321 條第1 項第3 款、第325 條第1 項、第47條第1 項、第
38 條 第1 項第2 款、第51條第5 款，刑法施行法第1 條之1 ，
判決如主文。
本案經檢察官曾士哲到庭執行職務
中    華    民    國    99    年    10    月    12    日
                  刑事第四庭    法  官  李謀榮
以上正本證明與原本無異。
如不服本判決應於收受判決後10日內向本院提出上訴書狀，並
應敘述具體理由；其未敘述上訴理由者，應於上訴期間屆滿後
20日內向本院補提理由書（均須按他造當事人之人數附繕本）
「切勿逕送上級法院」。
中    華    民    國    99    年    10    月    12    日
                                書記官  蔡進吉
附表：
┌──┬────┬────┬───────────────────────┬─────────┐
│編號│事實    │所犯法條│證據清單                                      │主文              │
├──┼────┼────┼───────────────────────┼─────────┤
│一  │犯罪事實│刑法第32│１、被告酉○○於警、偵訊及本院審理中之自白。  │酉○○竊盜，累犯，│
│    │欄二、(一)│0 條第1 │２、證人己○○於警詢中之證述。                │處有期徒刑伍月。  │
│    │之事實。│項竊盜罪│３、己○○立具之贓物認領保管單1紙。           │                  │
│    │        │        │４、屏東縣政府警察局車輛尋獲電腦輸入單1紙。   │                  │
│    │        │        │５、現場照片2張。                             │                  │
├──┼────┼────┼───────────────────────┼─────────┤
│二  │犯罪事實│刑法第32│１、被告酉○○於警、偵訊及本院審理中之自白。  │酉○○竊盜，累犯，│
│    │欄二、(二)│0 條第1 │２、證人申○○、同氏草於警詢中之證述。        │處有期徒刑參月。  │
│    │之事實。│項竊盜罪│３、現場照片2張。                             │                  │
├──┼────┼────┼───────────────────────┼─────────┤
│三  │犯罪事實│刑法第32│１、被告於警、偵訊及本院審理中之自白。        │酉○○竊盜，累犯，│
│    │欄二、(三)│0 條第1 │２、證人丙○○於警、偵訊中之證述。            │處有期徒刑參月。  │
│    │之事實。│項竊盜罪│３、現場照片2張。                             │                  │
├──┼────┼────┼───────────────────────┼─────────┤
│四  │犯罪事實│刑法第32│１、被告酉○○於警、偵訊及本院審理中之供述。  │酉○○竊盜，未遂，│
│    │欄二、(四)│0 條第3 │２、證人辰○○於偵訊中之證述。                │累犯，處有期徒刑貳│
│    │之事實。│項、第1 │３、證人卯○○於警詢中之證述。                │月。              │
│    │        │項竊盜未│４、現場照片2張。                             │                  │
│    │        │遂罪    │                                              │                  │
├──┼────┼────┼───────────────────────┼─────────┤
│五  │犯罪事實│刑法第32│１、被告酉○○於警、偵訊及本院審理中之自白。  │酉○○竊盜，累犯，│
│    │欄二、(五)│0 條第1 │２、證人庚○○於警詢中之證述。                │處有期徒刑伍月。  │
│    │之事實。│項竊盜罪│３、庚○○立具之贓物認領保管單1紙。           │                  │
│    │        │        │４、屏東縣政府警察局車輛尋獲電腦輸入單1紙。   │                  │
│    │        │        │５、現場照片4張。                             │                  │
├──┼────┼────┼───────────────────────┼─────────┤
│六  │犯罪事實│刑法第32│１、被告酉○○於警、偵訊及本院審理中之自白。  │酉○○竊盜，累犯，│
│    │欄二、(六)│0 條第1 │２、證人丑○○於警詢中之證述。                │處有期徒刑伍月。  │
│    │之事實。│項竊盜罪│３、丑○○立具之贓物認領保管單1紙。           │                  │
│    │        │        │４、屏東縣政府警察局車輛尋獲電腦輸入單1紙。   │                  │
│    │        │        │５、照片4張。                                 │                  │
├──┼────┼────┼───────────────────────┼─────────┤
│七  │犯罪事實│刑法第32│１、被告酉○○於警、偵訊及本院審理中之自白。  │酉○○竊盜，累犯，│
│    │欄二、(七)│0 條第1 │２、證人戌○○○於警詢中之證述。              │處有期徒刑參月。  │
│    │之事實。│項竊盜罪│３、現場照片8張。                             │                  │
├──┼────┼────┼───────────────────────┼─────────┤
│八  │犯罪事實│刑法第32│１、被告酉○○於警、偵訊及本院審理中之自白。  │酉○○竊盜，累犯，│
│    │欄二、(八)│0 條第1 │２、證人甲○○於警詢中之證述。                │處有期徒刑肆月。  │
│    │之事實。│項竊盜罪│３、甲○○立具之贓物認領保管單1紙。           │                  │
│    │        │        │４、現場照片11張。                            │                  │
├──┼────┼────┼───────────────────────┼─────────┤
│九  │犯罪事實│刑法第32│１、被告酉○○於警、偵訊及本院審理中之自白。  │酉○○攜帶兇器竊盜│
│    │欄二、(九)│1 條第1 │２、證人天○○於警詢中之證述。                │，累犯，處有期徒刑│
│    │之事實。│項第3 款│３、現場照片7張。                             │柒月。            │
│    │        │之加重竊│                                              │                  │
│    │        │盜罪    │                                              │                  │
├──┼────┼────┼───────────────────────┼─────────┤
│十  │犯罪事實│刑法第32│１、被告酉○○於警、偵訊及本院審理中之自白。  │酉○○竊盜，累犯，│
│    │欄二、(十)│0 條第1 │２、證人戊○○於警詢中之證述。                │處有期徒刑伍月。  │
│    │之事實。│項竊盜罪│３、戊○○立具之贓物認領保管單1紙。           │                  │
│    │        │        │４、監視錄影帶翻拍照片3張、現場照片3張。      │                  │
├──┼────┼────┼───────────────────────┼─────────┤
│十一│犯罪事實│刑法第32│１、被告酉○○於警、偵訊及本院審理中之自白。  │酉○○竊盜，累犯，│
│    │欄二、(十一)│0 條第1 │２、證人午○○於警詢中之證述。                │處有期徒刑伍月。  │
│    │之事實。│項竊盜罪│３、午○○立具之贓物認領保管單1紙。           │                  │
│    │        │        │４、現場照片4張。                             │                  │
├──┼────┼────┼───────────────────────┼─────────┤
│十二│犯罪事實│刑法第32│１、被告酉○○於警、偵訊及本院審理中之自白。  │酉○○竊盜，累犯，│
│    │欄二、(十二)│0 條第1 │２、證人亥○○於警詢中之證述。                │處有期徒刑伍月，扣│
│    │之事實。│項竊盜罪│３、亥○○立具之贓物認領保管單1紙。           │案之鑰匙壹支沒收。│
│    │        │        │４、扣案鑰匙1支。                             │                  │
│    │        │        │５、屏東縣政府警察局車輛尋獲電腦輸入單1紙。   │                  │
│    │        │        │６、亥○○立具之贓物認領保管單1紙。           │                  │
│    │        │        │７、照片3張。                                 │                  │
├──┼────┼────┼───────────────────────┼─────────┤
│十三│犯罪事實│刑法第32│１、被告酉○○於警、偵訊及本院審理中之自白。  │酉○○竊盜，累犯，│
│    │欄二、(十三)│0 條第1 │２、證人丁○○於警詢中之證述。                │處有期徒刑伍月。  │
│    │之事實。│項竊盜罪│３、丁○○立具之贓物認領保管單1紙。           │                  │
│    │        │        │                                              │                  │
├──┼────┼────┼───────────────────────┼─────────┤
│十四│犯罪事實│刑法第32│１、被告酉○○於警、偵訊及本院審理中之自白。  │酉○○竊盜，累犯，│
│    │欄二、(十四)│0 條第1 │２、證人地○○、王俊權於警詢中之證述。        │處有期徒刑伍月。  │
│    │之事實。│項竊盜罪│３、地○○立具之贓物認領保管單1紙。           │                  │
│    │        │        │４、照片2張。                                 │                  │
├──┼────┼────┼───────────────────────┼─────────┤
│十五│犯罪事實│刑法第32│１、被告酉○○於警、偵訊及本院審理中之自白。  │酉○○竊盜，累犯，│
│    │欄二、(十五)│0 條第1 │２、證人壬○○於警詢中之證述。                │處有期徒刑伍月。  │
│    │之事實。│項竊盜罪│３、壬○○立具之贓物認領保管單1紙。           │                  │
│    │        │        │                                              │                  │
├──┼────┼────┼───────────────────────┼─────────┤
│十六│犯罪事實│刑法第32│１、被告酉○○於偵查中及本院審理中之自白。    │酉○○竊盜，累犯，│
│    │欄二、(十六)│0 條第1 │２、證人癸○○於警、偵訊中之證述              │處有期徒刑參月。  │
│    │之事實。│項竊盜罪│３、癸○○立具之贓物認領保管單1紙。           │                  │
│    │        │        │４、現場照片4張。                             │                  │
├──┼────┼────┼───────────────────────┼─────────┤
│十七│犯罪事實│刑法第32│１、被告酉○○於警、偵訊及本院審理中之自白。  │酉○○竊盜，累犯，│
│    │欄二、(十七)│0 條第1 │２、證人寅○○於警詢中之證述。                │處有期徒刑伍月。  │
│    │之事實。│項竊盜罪│３、寅○○立具之贓物認領保管單1紙。           │                  │
│    │        │        │４、現場照片4張。                             │                  │
├──┼────┼────┼───────────────────────┼─────────┤
│十八│犯罪事實│刑法第32│１、被告酉○○於警、偵訊及本院審理中之自白。  │酉○○共同竊盜，累│
│    │欄三之事│0 條第1 │２、同案被告卯○○於警、偵訊及本院審理中之自白│犯，處有期徒刑參月│
│    │實。    │項竊盜罪│    。                                        │。                │
│    │        │        │３、證人未○○於警詢中之證述。                │                  │
│    │        │        │４、未○○立具之贓物認領保管單1紙。           │                  │
│    │        │        │５、現場照片9張（包含卯○○示意酉○○行竊之手 │                  │
│    │        │        │    勢）。                                    │                  │
├──┼────┼────┼───────────────────────┼─────────┤
│十九│犯罪事實│刑法第32│１、被告酉○○於警、偵訊及本院審理中之自白。  │酉○○共同竊盜，累│
│    │欄四之事│0 條第1 │２、同案被告乙○○於警、偵訊及本院審理中之自白│犯，處有期徒刑參月│
│    │實。    │項竊盜罪│    。                                        │。                │
│    │        │        │３、證人卯○○於警、偵訊中之證述。            │                  │
│    │        │        │４、證人巳○○、王俊權、邱洽聞、王碧貞、王瑞當│                  │
│    │        │        │    於警詢中之證述。                          │                  │
│    │        │        │５、現場照片9張。                             │                  │
├──┼────┼────┼───────────────────────┼─────────┤
│二十│犯罪事實│刑法第32│１、被告酉○○於警、偵訊及本院審理中之自白。  │酉○○共同犯搶奪罪│
│    │欄五之事│5 條第1 │２、同案被告子○○於警、偵訊之自白。          │，累犯，處有期徒刑│
│    │實。    │項之搶奪│３、證人辛○○於警詢中之證述。                │玖月。            │
│    │        │罪      │４、現場照片19張。                            │                  │
└──┴────┴────┴───────────────────────┴─────────┘
中華民國刑法第320條
意圖為自己或第三人不法之所有，而竊取他人之動產者，為竊盜
罪，處5 年以下有期徒刑、拘役或5 百元以下罰金。
意圖為自己或第三人不法之利益，而竊佔他人之不動產者，依前
項之規定處斷。
前2 項之未遂犯罰之。
中華民國刑法第321條
犯竊盜罪而有左列情形之一者，處6 月以上、5 年以下有期徒刑
：
一、於夜間侵入住宅或有人居住之建築物、船艦或隱匿其內而犯
    之者。
二、毀越門扇、牆垣或其他安全設備而犯之者。
三、攜帶兇器而犯之者。
四、結夥3 人以上而犯之者。
五、乘火災、水災或其他災害之際而犯之者。
六、在車站或埠頭而犯之者。
前項之未遂犯罰之。
中華民國刑法第325條
意圖為自己或第三人不法之所有，而搶奪他人之動產者，處6 月
以上5 年以下有期徒刑。
因而致人於死者，處無期徒刑或7 年以上有期徒刑，致重傷者，
處3 年以上10年以下有期徒刑。
第1 項之未遂犯罰之。

司法院資訊處製作；財團法人民間司法改革基金會備份。
